臺灣臺北地方法院民事判決
109年度訴字第110號
原      告  劉文豹  
被      告  黃郁凱  
訴訟代理人  涂惠民律師
上列原告因被告侵權行為案件，提起刑事附帶民事訴訟（本院10
7年度附民字第271號）請求侵權行為損害賠償，經本院刑事庭裁
定移送前來，本院於民國110年10月12日言詞辯論終結，判決如
下：
    主  文
被告應給付原告新台幣參拾柒萬貳仟元，及自民國一百零七年五
月十八日起至清償日止，按週年利率百分之五計算之利息。
原告其餘之訴駁回。
訴訟費用由被告負擔二十分之九，餘由原告負擔。
本判決第一項得假執行；但被告如以新台幣參拾柒萬貳仟元為原
告預供擔保，得免為假執行。
原告其餘假執行之聲請駁回。 
    事實及理由
一、原告主張：被告所有之門牌號碼台北市○○區○○街000巷0號1
    樓（下稱被告房屋），於民國106年4月27日20時49分發生火
    災（下稱系爭事故），起火原因為電器因素，被告房屋起火
    延燒至臨近原告所有之門牌號碼台北市○○區○○街000巷000號
    房屋（下稱原告房屋），致原告房屋自陽台起算共5個樓層
    遭波及，建物本身及該屋於105年3月間起陸續重新裝潢之房
    屋內裝潢、用品均遭毀損，損失金額如附表所示。被告對被
    告房屋未盡應有管理責任，致引發火災，並因涉犯公共危險
    罪，經本院刑事庭以107年度易字第470號判決有罪在案。爰
    依民法第184條、第191條侵權行為之規定，請求被告賠償建
    物損毁及裝潢物品之修繕費用，以及無法修繕之損失，共計
    新台幣（下同）832,688元。並聲明：被告應給付原告832,6
    88元，及自刑事附帶民事訴訟起訴狀送達翌日起至清償日止
    ，按週年利率5%計算之利息。願供擔保，請准宣告假執行。
二、被告答辯略以：
　㈠系爭事故起火原因並非被告所有房屋1樓最後面空房（如附圖
    2所示A房間，下稱A房間）電燈電線短路起火延燒所致，被
    告房屋除A房間外，其餘房間牆壁及大部分天花板均無燃燒
    情形，A房間之日光燈電燈、電線僅有熔化現象，及天花板
    有幾個由上往下滴熔小洞，而A房間靠近真正起火點之隔鄰
    門牌號碼台北市○○區○○街000巷0號房屋（下稱3號房屋）之
    房間牆面木板上方部分雖燒毀，然並無深度碳化情形，3號
    房屋卻幾乎燃燒全毀，足見系爭事故應是3號房屋先起火，
    再燃燒被告房屋之2樓，故原告房屋之失火事故並非被告房
    屋起火延燒所致。
　㈡A房間除固定天花板、牆面為木材材質外，並無其他可燃氣體
    、物質，其日光燈為20W以下，電流量應不到0.5安培，即便
    電線短路引起火花亦僅是瞬間短暫，不足以引起大火燃燒物
    品向上竄燒，且通常電線會短路走火，乃係長期使用電流頻
    繁通過，致絕緣外表脫落，使兩條電線碰觸而短路，然房內
    電線並無表皮脫落情形。消防局鑑定書所載3號房屋之2樓僅
    3間房間，實際上有7間房間，且未考量3號房屋屋頂鋼樑嚴
    重彎曲，1、2樓幾乎全毀，被告房屋只有2樓燒燬及當時風
    向是由東往西吹等情，所為鑑定結論明顯錯誤。又3號房屋
    南區1、2樓地板塌陷，房間僅存灰燼或木屑，且房屋内後面
    樓梯口有明顯長期燒金紙痕跡，火災當日又係農曆4月2日，
    不能排除有人在該屋内燃燒金紙未熄滅引發大火可能性。
　㈢再當晚風向係由東往西吹，及附近住戶林見連、高芬芬、林
    明木證稱只有看到3號房屋有火，沒有看到被告房屋有火，
    被告房屋住戶鄭佳純證稱由被告房屋2樓房間窗戶往外看，
    看到火在3號房屋2樓空中燒，許日亮、高鳴遠證稱3號房屋
    火勢燒很大，後來才燒過來被告房屋等情，足證火災延燒路
    徑，應是3號房屋先起火，再燃燒至被告房屋2樓。而被告房
    屋A房間電線係受2樓倉庫由上往下燒，產生空房高溫熱能引
    起電線熱熔而短路，而非該房電線短路引起熱熔起火燃燒，
    向上跳燒2樓。故原告房屋之失火事故並非被告房屋起火延
    燒所致。且原告迄未提出原告房屋設備、設施、電器、物品
    於火災前已存在，因火災燒毀或不堪使用，及回復原狀必要
    費用之相關證據，未證明其損害等語，資為抗辯。並聲明：
    原告之訴及其假執行之聲請均駁回。如受不利判決，願供擔
    保請准宣告免為假執行。
三、經查，原、被告分別為原告房屋、被告房屋之所有權人，上
    開房屋於106年4月27日晚間發生火災受損等情，為兩造所不
    爭執，堪以採信。
四、本件之爭點為：㈠被告房屋1樓A房間電線起火是否為系爭事
    故發生原因？㈡承上，原告房屋受損之金額為若干？茲分別
    論述如下：
　㈠查被告房屋與3號房屋為相鄰之2層樓之鐵皮屋頂建物，3號房
    屋之大門位於原告房屋與○○街000巷0號間小巷內，有台北市
    政府消防局火災原因調查鑑定書（下稱消防局鑑定書）所附
    物品配置圖、照相位置圖及現場照片可憑（見消防局鑑定書
    第45頁、第51頁、第57頁、第77頁），且3號房屋之木門外
    側完好，木門勾環尚拴於門鎖扣環上，亦有照相位置圖、照
    片2紙可憑（見消防局鑑定書第52頁、第55頁、第78頁、第1
    26頁）。又台北市政府消防局龍山分隊出勤時，3號房屋係
    空屋，木門係上鎖，由延平分隊破門後進入撲滅火勢一情，
    有台北市政府消防局龍山分隊火災出動觀察紀錄在卷可查（
    見消防局鑑定書第20頁），足認3號房屋於系爭火災前為自
    屋外鎖住。
　㈡3號房屋閣樓南側地板均已燒毀、塌落，3號房屋1樓空房1、2
    、3房間以空房3西、南兩側木板牆受燒穿較嚴重，空房6南
    側木板牆已受火燒失，有照相位置圖及照片3紙可查（見消
    防局鑑定書第52頁、第79頁、第80頁、第82頁），3號房屋
    南面水泥牆靠西側受燒變色情形較東側嚴重，西南側通道及
    樓梯口散落許多燒毀物，通往閣樓之木梯受燒碳化尚殘存木
    架，西南側通道清理後未發現可疑殘留物，有照片3紙可憑
    （見消防局鑑定書第84-86頁），3號房屋屋頂鐵皮靠西側中
    間受燒變色、變形較嚴重，西側邊緣鐵架靠近被告房屋閣樓
    倉庫上方受燒較嚴重，有照片2紙可佐（見消防局鑑定書第9
    2頁、第93頁），又被告房屋與3號房屋中間殘存之木柱以靠
    被告房屋側受燒碳化較嚴重，有照片1紙可參（見消防局鑑
    定書第91頁）。綜合上述，堪認系爭事故受燒最嚴重之處為
    被告房屋與3號房屋交界處。
　㈢被告房屋閣樓以林見連臥室及倉庫受火勢燒毀嚴重，該臥室
    及倉庫西面木支架以靠倉庫側受燒碳化較嚴重，林見連臥室
    東北方位之冰箱以靠北側箱身受燒較嚴重，倉庫上方3根屋
    頂木橫樑以靠東南側受燒失較嚴重，然清理倉庫地面，未發
    現可疑殘留物及電器用品及電源線殘留，有照相位置圖、照
    片7紙可查（見消防局鑑定書第54頁、第98-101頁、第104頁
    ）。又倉庫上方3根屋頂木橫樑以靠東南側受燒失較嚴重，
    倉庫之磚牆處有木柱，受燒嚴重，而該木柱下方（即A房間
    牆壁）均呈碳化，有照片3紙可憑（見消防局鑑定書第104頁
    、第109-110頁），而倉庫下方之A房間北側上方天花板為閣
    樓往下燒穿，東面木板牆南側受火燒損，且於東面南側牆前
    上方發現熔斷之電源線，有照片9紙可參（見消防局鑑定書
    第114-118頁），該電源線連接日光燈，而日光燈開關為開
    啟狀態，且被告房屋之電源總開關呈開啟狀態，有照片4紙
    可佐（同上第119-120頁、第123頁），又A房間採集日光燈
    電源線及延長線為證物1（同上第122頁），經內政部消防署
    鑑定熔痕種類，以巨觀實體觀察法、微觀金相觀察分析法鑑
    定，結果熔痕巨觀及微觀特徵與導線短路所造成之通電痕相
    同，有內政部消防署火災證物鑑定報告在卷可查（見消防局
    鑑定書第37-41頁），上情均堪認定，足認被告房屋A房間電
    線有通電短路之情事。再3號房屋樓梯下方附近燒毀物並無
    易燃性液體，有台北市政府消防局火災鑑定實驗室證物鑑定
    報告書、照片附卷可參（見消防局鑑定書第42頁、第124頁
    ），且3號房屋樓梯下方並未發現燒金紙之相關跡證，被告
    抗辯3號房屋可能遭人在其內燒金紙、為系爭事故之起火原
    因，並無證據可憑，不足採信。再3號房屋之閣樓南側地板
    均已燒毀、塌落，有照相位置圖、照片2紙可查（見消防局
    鑑定書第52頁、第79頁），依照現場狀況無從查知原有幾間
    房間，是消防局鑑定書所附3號房屋閣樓位置圖僅繪製3間空
    房，難認有何違失，被告據此抗辯消防局鑑定書與事實不符
    、不可採信，並非可取。
　㈣台灣高等法院另案（109年度上易字第4號刑事案件）委託財
    團法人台灣經濟科技發展研究院（下稱台經科技研究院）鑑
    定系爭事故起火點是否為A房間，經台經科技研究院鑑定認
    為A房間東南側牆面雖有受燒情形，然該房間西側之插座處
    並無受燒痕跡，該房間中央天花板亦無受燒痕跡，該房間北
    側天花板則有受燒痕跡，依一般火勢延燒方向均是下往上延
    燒，若A房間東南側牆面為起火位置，其燃燒方向應該是往
    上延燒到A房間中央天花板處，再向西側插座處、北側天花
    板處延燒，但因A房間中央並無受燒情況，故認為A房間東南
    側並非起火位置等語（見台經科技研究院鑑定報告第28頁）
    ，惟上開推論依據僅為「一般火勢延燒方向均是向往上延燒
    」，由此推論A房間東南側電源線不可能為起火點，論理依
    據薄弱，難予採信。被告房屋之A房間雖僅東南牆面之木板
    受燒毀損、北側天花板燒穿，其餘部分木板牆面、天花板並
    未燒毀，然起火點係火災之火源發生處，只需漏電產生之小
    小火花，即可能造成火花濺出而延燒，並非火花發生處必為
    火燒最嚴重之處，是A房間並未全部燒損不能反向推論該房
    間非火源產生之處。又A房間北側天花板燒穿，消防局鑑定
    書已明載應係閣樓燒毀往下燒穿（見消防局鑑定書第18頁）
    ，自不能由A房間北側天花板係自上往下燒穿逕推論起火點
    非A房間電源線處。再台經科技研究院鑑定報告認為3號房屋
    之樓梯應是由下往上延燒，在被告房屋與3號房屋樓梯處之
    共同壁尚存在之條件下，應可排除火勢由被告房屋A房間經
    由被告房屋閣樓、向3號房屋2樓延燒，再向下延燒至3號房
    屋1樓。火勢較有可能由3號房屋樓梯旁之空間向各房間延燒
    ，被告房屋A房間應非起火點等情（見台經科技研究院鑑定
    報告第35頁），然3號房屋樓梯下方並無可能火源，業如前
    開㈢所述，且3號房屋之承租人黃文龍提出該址已於96年12月
    12日斷電之證明單（見消防局鑑定書第36頁），足認3號房
    屋空屋狀態已經至少8至10年，且無電源，堪可將3號房屋為
    起火處之可能性排除。
　㈤被告雖舉在場證人林見連、高芬芬、林明木、許日亮、高鳴
    遠證詞稱只有3號房屋有火、3號房屋火勢很大等語，主張系
    爭火災是3號房屋先起火云云，然證人林見連、高芬芬、林
    明木、許日亮、高鳴遠證詞僅能證明火勢延燒後3號房屋燃
    燒較為嚴重，不能推論起火點即為3號房屋。又3號房屋燃燒
    情形以靠被告房屋側受燒毀較嚴重，且3號房屋之屋頂較被
    告房屋屋頂為高，西側邊緣與被告房屋屋頂重疊，火煙會由
    重疊縫隙冒出，故目擊者會看見火煙從3號房屋冒出，有消
    防局火災現場勘察紀錄及原因研判在卷可查（見消防局鑑定
    書第16頁），是證人前開證述尚不足為對被告有利之證明。
    再3號房屋與被告房屋相連，僅一牆之隔，相連之被告房屋
    、3號房屋自易受火勢波及，無論當晚風向是否係由東往西
    吹，亦不能推論出火勢係由3號房屋而起，波及被告房屋，
    因此起火點係在3號房屋一節。另A房間採集之日光燈電源線
    及延長線，經鑑定其特徵與導線短路所造成之通電痕相同，
    已如㈢所述，並非係導線受熱燒熔固化所造成之熱熔痕，亦
    有內政部消防署火災證物鑑定報告可佐（見消防局鑑定書第
    37頁），被告抗辯A房間電線係受2樓倉庫由上往下燒，產生
    空房高溫熱能引起電線熱熔而短路，顯與該鑑定結果不符，
    無可採信。
  ㈥按因故意或過失，不法侵害他人之權利者，負損害賠償責任
    ，民法第184條第1項前段定有明文。查原告於系爭事故發生
    前之105年3月間開始修繕房屋，迄106年4月工程完畢，原告
    支出188萬元、285萬元分別裝修原告房屋3樓、2樓等情，業
    據原告提出估價單6紙、匯款單3紙、統一發票2紙及裝修工
    程承攬合約（見本院卷第271-319頁），堪認為真。另觀諸
    原告房屋1樓屋外雨遮西側塑膠板受燒熔，西面水泥牆2樓受
    燒剝落、鋁窗受燒熔，2樓靠西面浴室窗邊附近受燒損，位
    於西面之廚房上方櫥櫃亦受燒損、燻黑，3樓靠西面臥室及
    浴廁窗邊附近受燒損、燻黑較嚴重，4樓靠西面臥室窗邊物
    品受燒損、浴廁受燻黑，有消防局鑑定書照相位置圖、照片
    14紙在卷可憑（見消防局鑑定書第49、第65-71頁），足認
    原告房屋因系爭火災而有前開受損情形。次按當事人已證明
    受有損害而不能證明其數額或證明顯有重大困難者，法院應
    審酌一切情況，依所得心證定其數額。法院依自由心證判斷
    事實之真偽，不得違背論理及經驗法則，民事訴訟法第222
    條第2項、第3項有明文規定。原告就房屋受損修繕支出費用
    ，業據其提出合作金庫銀行匯款申請書代收入收據2紙、衛
    鴻實業有限公司收款單、統一發票3紙、銳克有限公司報價
    單（見本院卷第349-357頁），被告並未爭執其真正，足認
    原告因修繕房屋支出312,000元。被告雖爭執范秉禮出具之
    修繕工程收據1紙之形式真正，惟原告房屋西側外牆受火燒
    毀損，有照相位置圖、照片3紙在卷可證（見消防局鑑定書
    第49頁、第66-67頁），外牆修繕費用6萬元當屬合理，爰依
    前開法條規定認定此部分之數額。綜上，原告因系爭火災房
    屋受損，支出修繕費372,000元，已堪認定。至原告請求附
    表編號10、11、12部分之金額共計445,138元，並未提出單
    據並證明受損情形，難予採認，此部分請求即無所據。
五、從而，原告依民法第184條第1項規定，請求被告給付372,00
    0元及自被告收受起訴狀繕本翌日即107年5月18日起至清償
    日止，按週年利率5%計算之法定遲延利息，為有理由，應予
    准許，逾此部分之請求，則屬無據，應予駁回。
六、兩造陳明願供擔保，聲請宣告假執行或免為假執行，經核原
    告勝訴部分所命給付未逾50萬元，依民事訴訟法第389條第1
    項第5款，依職權宣告假執行，並依被告聲請酌定相當之擔
    保金額宣告免為假執行。至原告敗訴部分，其假執行之聲請
    失其依據，應予駁回。　　　　
七、本件事證已臻明確，兩造其餘主張陳述及所提之證據，經本
    院斟酌後，認與判決結果不生影響，均毋庸再予論述，附此
    敘明。
八、訴訟費用負擔之依據：民事訴訟法第79條。
中　　華　　民　　國　　110 　年　　11　　月　　12　　日
                  民事第七庭    法　官　林欣苑

附表
編號 項目 新台幣 證據編號及卷頁 相關支出憑據 1 隔間、天花板及各項木作維修 38,500 附件6（附民卷一P11-13） 本院卷P349 2 水電管路修復、配電、家電設備重置 75,660 附件6-8、18（同上P11-17） 同上P349 3 衛浴設備及燈具重置 20,030 附件6 同上P349 4 泥作磁磚修補 3,000 附件6 同上P349 5 鐵鋁窗工程 106,600 附件9（同上P19） 同上P349 6 油漆粉刷工程 27,000 附件10（同上P21） 同上P349 7 家具窗簾重置 27,760 附件11、12（同上P23-29）  8 外牆修復 60,000 附件13（同上P31） 同上P351 9 其他修繕 29,000 附件14-18（同上P33-39） 同上P353-357 10 個人居家物品、器具損失 210,138   11 汙損復原及清潔 35,000 附件6  12 無法修繕更新部分之損失 200,000     832,688   

對照表
編號  門牌號碼 簡稱 1  台北市○○區○○街000巷0號1樓 被告房屋 2  台北市○○區○○街000巷000號房屋 原告房屋 3 台北市○○區○○街000巷0號 3號房屋 

附圖1（詳卷）

附圖2（詳卷）

以上正本係照原本作成。
如對本判決上訴，須於判決送達後20日內向本院提出上訴狀。如
委任律師提起上訴者，應一併繳納上訴審裁判費。
中　　華　　民　　國　　110 　年　　11　　月　　12　　日
                                書記官  范煥堂